【裁判字號】    97,台上,3003
【裁判日期】    970703
【裁判案由】    違反槍砲彈藥刀械管制條例
【裁判全文】
最高法院刑事判決            九十七年度台上字第三００三號
上  訴  人  甲○○
            乙○○
            丙○○
            丁○○
上 列二 人
共      同
選任辯護人  文  聞律師
            鄒志鴻律師
            彭若晴律師
上列上訴人等因違反槍砲彈藥刀械管制條例案件，不服台灣高等
法院中華民國九十六年六月十三日第二審判決（九十六年度上訴
字第三六號，起訴案號：台灣桃園地方法院檢察署九十三年度偵
字第一四三八、六二三九號），提起上訴，本院判決如下：
    主  文
原判決關於乙○○、丙○○、丁○○部分均撤銷，發回台灣高等
法院。
其他上訴駁回。
    理  由
一、發回部分（即乙○○、丙○○、丁○○部分）：
本件原判決撤銷第一審關於上訴人乙○○部分之科刑判決，及關
於諭知上訴人丙○○、丁○○無罪部分之判決，改判論處乙○○
共同未經許可，出借自動步槍罪刑；論處丙○○未經許可，持有
自動步槍罪刑；論處丁○○幫助未經許可，持有自動步槍罪刑，
固非無見。
惟查：(一)、科刑之判決書，其主文與事實、理由必須互相一致，
否則即屬判決理由矛盾之違法。原判決主文欄諭知：「乙○○『
共同』未經許可，出借自動步槍，處……」，但事實欄僅記載：
「乙○○於民國九十二年十二月間，持自動步槍種類之AK47自動
步槍一支（含彈匣一個……如《原判決》附表編號１所示）、7.
62MM制式子彈三十七顆（如《原判決》附表編號５所示），至甲
○○上開住處，經甲○○同意而寄藏於該處。同年十二月二十六
日乙○○向甲○○取回AK47自動步槍一支，同年十二月二十七日
十八時五十二分許，丙○○打電話向乙○○借用上開……AK47步
槍，經乙○○首肯後，由甲○○囑丁○○開車去向乙○○小弟『
阿盛』拿取該槍枝，丁○○即基於幫助持有之犯意，向『阿盛』
取得該槍後……轉交張（黃）明誠上開AK47步槍……」等情，而
於乙○○如何之與他人「共同」未經許可，出借該自動步槍予丙
○○，事實欄既未明白認定，詳實記載，理由內就此亦未說明其
所憑之證據，已難認為適法。又原判決主文欄併諭知：「丙○○
未經許可，持有『自動步槍』，處……」、「丁○○幫助未經許
可，持有『自動步槍』，處……」，而如前述，原判決事實欄亦
認定乙○○係持有AK47「自動步槍」一支，並未認定其另持有手
槍，且認丙○○僅向乙○○借用而持有該AK47「自動步槍」，丁
○○係向乙○○小弟「阿盛」取得、持有並轉交該AK47「自動步
槍」予丙○○等情，然理由內則謂：「乙○○未經許可持有如（
原判決）附表編號１、５所示之槍、彈之行為，係犯行為時槍砲
彈藥刀械管制條例第七條第四項之未經許可持有『手槍』、第十
一條第四項之未經許可持有子彈罪……」、「被告丙○○所為，
係犯行為時槍砲彈藥刀械管制條例第七條第四項之未經許可持有
『手槍』、第十一條第四項之『未經許可持有子彈』罪；被告丁
○○所為，係幫助犯行為時槍砲彈藥刀械管制條例第七條第四項
之未經許可持有『手槍』罪」（見原判決第二十六頁第二十行至
第二十九行），致關於乙○○、丙○○、丁○○究係出借、持有
「自動步槍」抑「手槍」，丙○○有無另涉犯未經許可持有子彈
犯行，理由之敘述，與主文之記載及事實之認定不相一致，並有
判決理由矛盾之違誤。究乙○○係單獨或共同出借槍枝予丙○○
？如屬後者，究與何人共同出借？所出借之槍枝究為「自動步槍
」或「手槍」？原審未予查明，亦有未當。(二)、原判決事實認定
丁○○係於九十二年十二月「二十七日」受甲○○囑咐前往向乙
○○小弟「阿盛」拿取上開AK47自動步槍轉交予「張（黃）明誠
」，然理由內則援用卷存九十二年十二月三日（應為同年月十三
日之誤）之監察譯文內有丁○○奉甲○○指示拿取乙○○之「衫
」，及「阿盛」向甲○○表示已將「吉他」交予丁○○等對話為
證，事實認定與引用之證據，亦不相適合。以上，或係乙○○、
丙○○、丁○○上訴意旨所指摘，或為本院得依職權調查之事項
，應認原判決關於乙○○、丙○○、丁○○部分有撤銷發回更審
之原因。原判決說明乙○○、丙○○、丁○○不另為無罪諭知部
分，基於審判不可分原則，併予發回。
二、駁回部分（即甲○○部分）：
查第三審上訴書狀，應敘述上訴之理由，其未敘述者，得於提起
上訴後十日內補提理由書於原審法院，已逾上述期間，而於第三
審法院未判決前仍未提出上訴理由書狀者，第三審法院應以判決
駁回之，刑事訴訟法第三百八十二條第一項、第三百九十五條後
段規定甚明。本件上訴人甲○○因違反槍砲彈藥刀械管制條例（
想像競合及牽連犯未經許可持有手槍、未經許可持有獵槍、未經
許可持有其他可發射子彈具有殺傷力之改造槍枝、未經許可持有
子彈、未經許可寄藏自動步槍、未經許可寄藏子彈及侵占離本人
持有之物等罪）案件，不服原審判決，於九十六年七月二日提起
上訴，並未敘述理由，迄今逾期已久，於本院未判決前仍未提出
，依上開規定，其上訴自非合法，應予駁回。
據上論結，應依刑事訴訟法第三百九十五條後段、第三百九十七
條、第四百零一條，判決如主文。
中    華    民    國  九十七  年    七    月    三    日
                      最高法院刑事第七庭
                          審判長法官  謝  俊  雄
                                法官  陳  世  雄
                                法官  魏  新  和
                                法官  吳  信  銘
                                法官  徐  文  亮
      本件正本證明與原本無異
                                      書  記  官
中    華    民    國  九十七  年    七    月    八    日
                                                      K


司法院資訊處製作；財團法人民間司法改革基金會備份。
